【裁判字號】    95,重訴,424
【裁判日期】    950711
【裁判案由】    債務人異議之訴
【裁判全文】
臺灣臺北地方法院民事判決             95年度重訴字第424號
原      告  甲○○
訴訟代理人  林憲同律師
被      告  丙○○
            乙○○
共      同
訴訟代理人  何邦超律師
複  代理人  古瑞君律師
上列當事人間債務人異議之訴事件，本院於民國95年6 月20日言
詞辯論終結，判決如下：
    主      文
原告之訴駁回。
訴訟費用由原告負擔。
    事實及理由
一、原告方面：被告丙○○及乙○○二人依據本院94年度促字第
    10830號支付命令 (下稱系爭命令)及其確定證明書作為執行
    名義，聲請對原告進行強制執行，並經本院以95年度執字第
    12247號執行在案。嗣本院於95年3月27日以北院錦95年度執
    午字第12247號執行命令，分別向原告任職之機關暨向原告
    開立往來帳戶之銀行，實施債權之扣押。惟系爭命令原告始
    終未收受，其送達程序部分，即顯屬被告二人暨本院錯誤所
    造成。另系爭命令主文關於「丙○○對甲○○債權新台幣（
    下同）7,354,000元」暨「乙○○對甲○○債權4,733,000元
    」之記載，由於原告並未收受被告關於系爭命令所應附具「
    債權事證」之文件以供查核，原告實無法得知並聲明異議。
    又倘系爭命令之債權人即被告，主張渠等二人之債權係繼承
    (或繼受)訴外人王寶妹及王寶鳳對於原告關於「惠勝實業有
    限公司 (下稱惠勝公司) 之股權轉讓價金」，則因上開惠勝
    公司之股權轉讓，本屬家族成員 (公司股東) 為了配合公司
    股票上市而依78年12月10日及79年3月9日之協議，而由家族
    成員所進行之虛偽交易所得，依民法第87 條第1項規定，應
    屬無效。此外，王寶妹及王寶鳳二人更於82年親筆簽章寫立
    「清償證明書」交付原告，此亦足證被告二人對於原告並無
    任何可供請求之具體債權存在。並聲明：(一)被告丙○○、
    乙○○依本院95年度執字第12247 號執行名義所載如附表債
    權金額不存在。(二)前開案號清償債務之執行程序應予撤銷
    。又原告另對被告追加提起再審之訴，因被告反對且不符民
    事訴訟法第255條之規定，乃另行裁定駁回。
二、被告辯以：原告所提債務人異議之訴，不符合強制執行法第
    14條第1項之規定，並聲明如主文所示。
三、兩造不爭執之事實：
(一)被告於94年4月4日以原告及訴外人王森稔、王金洲及王大松
    為相對人向本院聲請發支付命令，經本院以寄存送達予原告
    ，本院並於95年2月15日核發確定證明書予被告 (見卷內第
    101頁、第106頁、第122頁)。
(二)被告以系爭命令為執行名義向本院聲請就原告財產為執行，
    經本院於95年3月27日以95年執午字第12247號執行命令就原
    告對第三人之債權執行扣押命令在案 (見卷內第10頁至第13
    頁)，原告並於同年4月7日提起本件債務人異議之訴。
四、按「按執行名義成立後，有消滅或妨礙債權人請求之事由發
    生，或執行名義無確定判決同一之效力者，於執行名義成立
    前，如有債權不成立或消滅或妨礙債權人請求之事由發生，
    債務人始得於強制執行程序終結前提起異議之訴，此觀強制
    執行法第14條第1項、第2項之規定自明，若執行名義並未成
    立，債權人竟聲請對債務人強制執行，而侵害債務人之權利
    ，僅係債務人得否依同法第12條第1 項規定聲明異議而已，
    尚非得提起債務人異議之訴。本件上訴人主張被上訴人聲請
    台北地院84年11月3日所發84年度促字第23417號支付命令，
    並未合法送達，執行名義尚未成立，竟據以對伊聲請強制執
    行之事實，縱屬實在，亦僅得依強制執行法第12條規定聲明
    異議，不得據以提起債務人異議之訴。」（最高法院87年度
    台上字第1438號裁判要旨參照），經查，本件原告亦係以系
    爭支付命令未合法送達為由提起債務人異議之訴，核與上揭
    裁判之情形完全相同，縱原告未合法送達之主張實在，亦屬
    是否聲明異議之問題，要不得依強制執行法第14條第1 項、
    第2 項之規定，提起債務人異議之訴，原告本件之訴，不符
    合上述債務人異議之訴之要件，即堪認定。又系爭支付命令
    已合法送達等情，亦有送達回證在卷可憑，原告主張未合法
    送達云云，尚不可採，準此，該支付命令所確定之債權，即
    與確定判決既有同樣之效力，原告所主張債務清償之事由，
    又發生於支付命令確定前，則原告即應受支付命令確定判決
    效力之拘束，是其另行訴請確認系爭支付命令所載債權不存
    在云云，亦屬有誤，而不可採。
五、綜合以上，原告本件之訴不符合強制執行法第14條第1 項、
    第2 項之規定及其應受確定支付命令之拘束，不得再請求確
    認系爭支付命令所載債權不存在，均堪認定，從而，原告請
    求(一)被告丙○○、乙○○依本院95年度執字第12247 號執
    行名義所載如附表債權金額不存在。(二)前開案號清償債務
    之執行程序應予撤銷，均無理由，應予駁回。
六、訴訟費用負擔之依據：民事訴訟法第78條。
中    華    民    國    95    年    7     月    11    日
                     民事第六庭   法  官  詹駿鴻
以上正本係照原本作成
如對本判決上訴，須於判決送達後20日內向本院提出上訴狀
中    華    民    國    95    年    7     月    12    日
                                  書記官  官碧玲
 附表
┌────┬──────┬───────┐
│債權人  │債 權 金 額 │  執 行 名 義 │
├────┼──────┼───────┤
│丙○○  │ 7,354,000元│本院94年度促字│
│        │ 及其利息   │第10830號支付 │
│        │            │命令          │
├────┼──────┼───────┤
│乙○○  │ 4,733,000元│同上          │
│        │ 及其利息   │              │
└────┴──────┴───────┘


司法院資訊處製作；財團法人民間司法改革基金會備份。
